【裁判字號】    95,易,319
【裁判日期】    950713
【裁判案由】    竊盜
【裁判全文】
臺灣屏東地方法院刑事判決               95年度易字第319號
公  訴  人  臺灣屏東地方法院檢察署檢察官
被      告  丁○○
上列被告因竊盜案件，經檢察官提起公訴（95年度偵字第776號）
，本院判決如下：
    主  文
丁○○攜帶兇器竊盜，未遂，處有期徒刑肆月，如易科罰金，以
佰元折算壹日。扣案之刀子壹把，沒收。
    事  實
一、丁○○基於意圖為自己不法所有之犯意，於民國95年1月20
    日上午11時許，騎乘已報廢未懸掛車牌之輕型機車（機車引
    擎號碼GG082200），並攜帶客觀上可供兇器使用之刀子1 把
    （刀子放在機車前置物籃內），進入屏東縣內埔鄉○○段隘
    寮溪366 、367 、368 地號戊○○所有之香蕉園內約三、四
    十公尺，將機車停放在身旁不遠處，即著手連續翻動約7、8
    顆香蕉樹之套袋，察看套袋內香蕉之成熟度，欲竊取香蕉，
    適為路過之丙○○所發現，丁○○遂佯裝小便，而未得逞。
    丙○○見狀立即報警處理，並返回現場阻止丁○○離開，嗣
    警方前往上址而查獲，並扣得丁○○所有之刀子1 把、橡膠
    繩2 條、尼龍繩1 條。
二、案經屏東縣警察局內埔分局報告臺灣屏東地方法院檢察署檢
    察官偵查起訴。
    理  由
一、訊據被告丁○○固坦承騎乘機車攜帶刀子等物進入香蕉園，
    扶住香蕉樹後小便等事實不諱，惟矢口否認有何竊盜犯行，
    辯稱：我只是去香蕉園小便，當時因為喝得醉茫茫，怕跌倒
    才扶住香蕉樹，並沒有翻香蕉袋，我那時確實有小便，丙○
    ○也有看到。香蕉園外面有空曠的地方，約有二、三十公尺
    ，總不能叫我在那裡小便，會妨害風化。我在派出所要求警
    員對我酒測，但他們沒有對我酒測云云。惟查：上揭事實，
    業據證人丙○○於本院審理中證稱：我剛好路過停下來要拿
    檳榔吃，發現有人在翻香蕉袋子，約翻了7 、8 個，不到一
    分鐘左右，被告發現我就假裝小便。被告騎機車進入香蕉園
    約有三、四十公尺距離。刀子、繩子放在機車的車籃上，我
    發現被告的時候，被告距離機車的距離約有10台尺。被告所
    停放機車的通道並不是一般人可以通行，那是工作所使用的
    路。香蕉袋是整個套上去，只要從下往上稍微看一下，看下
    面的香蕉是不是夠大，就可以知道可不可以割，如果已經黃
    了就沒人要。我阻止被告離開現場時，並沒有聞到被告身上
    有酒味，因為我和被告有一段距離。被告如果要小便，在外
    面路邊就可以小便，不需要進入香蕉園那麼裡面。扣除空地
    被告進入有種香蕉的地方，有4 、5 排香蕉的距離，一排約
    有6 、7 台尺的間隔等語（見本院審理卷第19頁至20頁反面
    ）；及證人即處理員警乙○○於本院審理時證述：被告小便
    的位置距離停放機車的地方，依照被告自己講約有3 公尺。
    被告當時有點酒未，但走路還正常不會搖晃，被告在派出所
    時沒有要求酒測。小便的位置距離我們停放警車的空地的地
    方，約有10公尺左右。「（問：被告說因為酒醉才不小心碰
    到香蕉袋有何意見？）小便的位置要轉彎又轉彎才會到達，
    不合常理。」等語（見本院審理卷第21頁至第21頁反面）；
    及證人甲○○於本院審理時證述：被告所騎乘的機車置物籃
    上放有刀子1 把。從有種香蕉的地方起算到被告小便的地方
    ，約有10至20尺的距離等語（見本院審理卷第22頁至第22頁
    反面）甚明，可見被告騎乘機車攜帶刀子深入香蕉園內，動
    手翻動套袋察看7 、8 顆香蕉是否成熟之目的，是為了持刀
    竊取成熟的香蕉後，再以機車載走之事實，灼然甚明。否則
    被告果真尿急，大可將機車停放在路旁，就近在路邊或在最
    靠近香蕉樹之地方小便即可，豈有騎乘機車攜帶刀子深入香
    蕉園達三、四十公尺小便之理！此外，並有照片12張、現場
    圖2 張附卷可稽，可證被告之辯詞，顯與常情相違，並無可
    採，本件事證明確，犯行堪以認定。
二、按「行為後法律有變更者，適用行為時之法律。但行為後之
    法律有利於行為人者，適用最有利於行為人之法律。」刑法
    第2 條第1 項定有明文。次按94年2 月2 日公布並於95年7
    月1 日施行之修正刑法第41條第1 項有關易科罰金折算標準
    ，由舊刑法第41條第1 項規定「得以1 元以上3 元以上」折
    算一日（依修正前罰金罰鍰提高標準條例第2 條規定，即以
    100 銀元以上至300 銀元以下折算一日），提高為「以新臺
    幣1,000 元、2,00 0元、3,000 元折算一日」，並刪除「因
    身體、教育、職業或家庭之關係，執行顯有困難者」之條件
    ，第2 項增訂「前項規定於數罪併罰，其應執行之刑未逾6
    月者，亦適用之。」，故就易科罰金折算標準，以修正前刑
    法折算標準對行為人較為利，故依刑法第2 條第1 項前段，
    應適用修正前刑法第41條第1 項及修正前罰金罰鍰提高標準
    條例第2 條之規定。
三、按刑法第321 條第1 項第3 款之攜帶兇器竊盜罪，係以行為
    人攜帶兇器竊盜為其加重條件，此所謂兇器，其種類並無限
    制，凡客觀上足對人之生命、身體、安全構成威脅，具有危
    險性之兇器均屬之，且祇須行竊時攜帶此種具有危險性之兇
    器為已足，並不以攜帶之初有行兇之意圖為必要（最高法院
    79年台上字第5253號判例可資參照）。經查本件扣案之刀子
    1 把，為金屬製成之工具，刀刃銳利，可供攻擊他人使用，
    客觀上足以對人之身體、生命、安全構成威脅，顯係具有危
    險性之兇器無疑。是以被告將刀子放在機車前置物籃內，騎
    乘機車攜帶刀子進入香蕉園後，將機車停放在其身旁不遠處
    ，著手搜尋已成熟之香蕉，被告隨時可取用刀子竊取香蕉，
    故核其所為，係犯刑法第321 條第2 項、第1 項第3 款之攜
    帶兇器竊盜未遂罪。被告已著手竊盜行為之實行而未得逞，
    為未遂犯。雖修正前刑法第26條前段有關一般未遂犯之處罰
    效果移列至新刑法第25條第2 項後段，但因屬科刑規範之變
    更，不涉及罪刑實質內容之變更，不論依修正前後未遂犯之
    規定，被告之行為均構成未遂犯，對被告而言並無有利或不
    利之情形，自不生新舊法比較之問題，應逕依修正前刑法第
    25條第1 項，論以未遂犯，並依修正前第26條前段之規定減
    輕其刑。爰審酌被告正值壯年，竟趁無人看守之機會，竊取
    被害人戊○○所有之香蕉，幸經證人丙○○發現並報警處理
    而未得手，被告危害社會治安及民眾財產甚鉅，及否認犯行
    ，犯後態度不佳等一切情狀，量處如主文所示之刑，並諭知
    易科罰金之折算標準，以示懲儆。扣案之刀子1 把，係被告
    所有，且供其預備犯罪所用之物，業據被告供明在卷及證人
    丙○○、甲○○證述在卷，應依修正前刑法第38條第1 項第
    2 款之規定沒收之。
三、至於扣案之橡膠繩2 條及尼龍繩1 條，雖屬被告所有，但無
    證據證明係被告預備犯罪所用之物，且非違禁物，依法自不
    得宣告沒收，併此敘明。
據上論斷，應依刑事訴訟法第299 條第1 項前段，刑法第2 條第
1 項前段、第321 條第2 項、第1 項第3 款、修正前刑法第26條
前段，修正前刑法第41條第1 項前段，刑法第38條第1 項第2 款
，修正前罰金罰鍰提高標準條例第2 條，判決如主文。
中    華    民    國    95    年    7     月    13    日
                  刑事第三庭   審判長  法  官  楊清安
                                       法  官  柯雅惠
                                       法  官  楊萬益
以上正本證明與原本無異。
如不服本判決應於收受本判決送達後十日內向本院提出上訴書狀
，其未敘述上訴理由者，並得於提起上訴後十日內向本院補提理
由書狀（均須按他造當事人之人數附繕本）「切勿逕送上級法院
」
中    華    民    國    95    年    7     月    13    日
                                       書記官  陳勃諺
附錄本判決論罪之法條：
中華民國刑法第321條
（加重竊盜罪）
犯竊盜罪而有左列情形之一者，處 6 月以上、 5 年以下有期徒
刑：
一  於夜間侵入住宅或有人居住之建築物、船艦或隱匿其內而犯
    之者。
二  毀越門扇、牆垣或其他安全設備而犯之者。
三  攜帶兇器而犯之者。
四  結夥三人以上而犯之者。
五  乘火災、水災或其他災害之際而犯之者。
六  在車站或埠頭而犯之者。
前項之未遂犯罰之。


司法院資訊處製作；財團法人民間司法改革基金會備份。
